【裁判字號】    95,訴,34
【裁判日期】    951107
【裁判案由】    侵權行為損害賠償
【裁判全文】
臺灣板橋地方法院民事判決                95年度訴字第34號
原      告  甲○○
訴訟代理人  柴健華律師
被      告  丙○
                      （現於台北看守所執行中）
被      告  宏祥利汽車貨運有限公司
法定代理人  乙○○○
訴訟代理人  陳麗雯律師
上列當事人間請求侵權行為損害賠償事件，本院於95年10月31
日言詞辯論終結，判決如下：
    主  文
被告丙○應給付原告新台幣壹佰貳拾陸萬柒仟肆佰貳拾伍元及自
及民國95年1 月14日起至清償日止，按年息百分之五計算之利息
。
原告其餘之訴駁回。
訴訟費用由被告丙○負擔二分之一，餘由原告負擔。
本判決第一項於原告以新台幣肆拾貳萬元供擔保後，得假執行。
原告其餘假執行之聲請駁回。
    事實及理由
壹、程序上理由
一、訴狀送達後，原告不得將原訴變更或追加他訴。但基礎事實
    同一者，不在此限，或被告於訴之變更或追加無異議，而為
    本案之言詞辯論者，視為同意變更或追加。又原告於判決確
    定前，得撤回訴之全部或一部。但被告已為本案之言詞辯論
    者，應得其同意。訴之撤回應以書狀為之。但於期日，得以
    言詞向法院或受命法官為之。以言詞所為訴之撤回，應記載
    於筆錄，如他造不在場，應將筆錄送達。訴之撤回，被告於
    期日到場，未為同意與否之表示者，自該期日起；其未於期
    日到場或係以書狀撤回者，自前項筆錄或撤回書狀送達之日
    起，十日內未提出異議者，視為同意撤回。民事訴訟法第
    255 條第1 項第2 款、第2 項、第262 條分別定有明文。原
    告起訴時以被告宏祥利汽車貨運有限公司（下簡稱宏祥利公
    司）與被告涉嫌共同侵權行為，依據民法第185 、184 條提
    起本訴，嗣於95年5 月19日具狀以被告宏祥利被告丙○間係
    靠行關係，僅為系爭貨車之登記名義人，被告丙○既駕駛系
    爭貨車竊取鋼板，在外觀上足使人認為係執行載運物品之職
    務，而為被告宏祥利公司服勞務之人，被告宏祥利公司應負
    僱用人責任為據，應與丙○負連帶賠償責任，爰追加民法第
    188 條第1 項所定之損害賠償請求權為本案訴訟標的，並於
    95年8 月29日言詞辯論期日時撤回民法第185 條之請求（見
    本院卷第104 、176 、178 頁），經查，原告請求之基礎事
    實同一，不甚礙被告防禦及訴訟之終結，被告無異議為本案
    之言詞辯論，揆之前開規定，應予准許。
二、原告起訴時請求被告連帶給付2,418,750 元及自93年1 月3
    日起算之法定遲延利息，嗣於95年9 月19日言詞辯論期日具
    狀減縮聲明為1,350,000 元（見本院卷第173 頁），核無不
    合，應予准許。
貳、實體上理由
一、原告起訴主張
（一）被告丙○於民國（下同）93年1 月3 日凌晨1 時至4 時許
      ，駕駛被告宏祥利公司所有車牌號碼HF-068大貨車（下稱
      系爭貨車），前往臺北縣林口鄉○○路89之2 號對面空地
      ，以貨車附掛之吊車設備竊取原告所有置放於該處之鋼板
      45個，所涉竊盜案件，業經台灣高等法院判決有罪在案，
      應負侵權行為賠償責任。被告丙○雖靠行於被告宏祥利公
      司，丙○駕駛系爭貨車竊取鋼板，在外觀上足使人認為係
      執行載運物品之職務，為被告宏祥利公司服勞務之人，被
      告宏祥利公司應負僱用人責任，應與丙○負連帶賠償責任
      ，爰依據侵權行為法則提起本訴，請求如訴之聲明。原告
      於94 年12 月收受被告丙○之刑事判決後，始與律師聯絡
      亦得向被告宏祥利公司求償，於94年12月20日具狀提起本
      訴，因此知悉被告宏祥利公司為賠償異議人之時點為94年
      12月間，從而，原告於94年5 月8 日追加民法第188 條之
      請求權，並未罹於時效。
（二）原告遭竊之鋼板均屬新品，近年來國內鋼筋製品飆漲，茲
      依據中國鋼鐵股份有限公司函覆失竊當時每只鋼板基價新
      臺幣（下同）28,165元核算，原告計受有1,267,425 元之
      損害，被告丙○已將竊得鋼板全數銷贓變價，處所不明，
      被告二人事實上已無法交還（即回復原狀），故原告爰依
      民法第215 條之規定，以回復顯有重大困難為由，且系爭
      鋼板市價顯較基價為高，爰請求被告二人連帶賠償135 萬
      元及依第213 條第2 項規定請求自損害發生時起（即93
      年1 月3 日）至清償日止，按週年利率百分之5 計算之法
      定利息。
（三）聲明：
１、被告應連帶給付原告新臺幣135 萬元及自民國93年1 月3 日
    起至清償日止，按週年利率百分之5 計算之利息。
２、願供擔保請准宣告假執行。
二、被告丙○抗辯：
（一）被告並未偷竊系爭鋼板，別人較綽號「黑的」叫車才前往
      載運，系爭貨車為被告經友人介紹購得，購車證明已遺失
      ，買賣價金約50至60萬元，分兩次付款，第1 次為10萬或
      15萬元。購得時系爭貨車時即已靠行於被告宏祥利公司，
      行照上亦登記為被告宏祥利公司，並非宏祥利公司之受僱
      人，且鐵板市價一公斤約10多元，原告請求顯屬過高。
（二）聲明：駁回原告之訴及其假執行聲請。
三、被告宏祥利公司抗辯：
（一）被告丙○與被告宏祥利公司間並無僱傭關係，不成立民法
      第188 條侵權行為責任，且原告依據民法第188 條請求已
      罹於時效：
１、依據原告所引用87年度台上字第86號民事判決意旨所示，該
    判決係在搭乘服務之正常交易下，與執行職務有關，且車輛
    外觀有標示經營人之名稱，本件係被告丙○個人突發之竊盜
    犯罪行為，並非執行職務，本案車輛並未標示被告宏祥利公
    司之名稱，顯與上開判決意旨不符，況台灣板橋地方法院檢
    察署偵辦94年度偵續字第314 號案件，曾向勞工保險局及全
    民健康保險局函查被告丙○之勞健保狀況，丙○於93年間起
    並未投保勞保，93年12月13日起並未投保健保，因此，被告
    丙○並非被告宏祥利公司之員工至明。
２、原告於94年11月間起訴時，係主張被告丙○於93年1 月3 日
    竊盜行為，對被告宏祥利公司之請求權基礎為民法第185 條
    第1項 共同侵權行為，然原告遲至95年5 月19日始提起民法
    第188 條僱用人侵權行為連帶責任，顯已逾2 年之請求權時
    效。
（二）原告請求鋼板市價部份：原告於警察局調查筆錄稱系爭鋼
      板市價約140 萬元，依據中國鋼鐵股份有限公司之回函，
      系爭鋼板重約2.15公噸，於93年度第1 季日系規格基價為
      13,100元，如以2.15公噸計算僅價值為28,165元，且原告
      始終無法提出進貨單據，就其損失未盡舉證責任，原告請
      求自無理由。
（三）聲明：原告之訴駁回。如受不利判決，願供擔保免為假執
      行之宣告。
三、兩造不爭執之事實（見95年5 月2 日言詞辯論筆錄，本院卷
    第
    90、91頁）
（一）被告丙○於93年1 月3 日凌晨1 時至4 時許，駕駛車號
      HF-068 大 貨車，前往臺北縣林口鄉○○路89之2 號對面
      空地，竊取原告所有鋼板45個涉嫌竊盜案件，業經本院判
      處有期徒刑1 年，經被告丙○上訴後，由臺灣高等法院駁
      回上訴確定，有本院94年度易字第1124號判決、臺灣高等
      法院95 年 度上易字第105 號判決可按。
（二）車號HF-068號之大貨車於行竊時登記為被告宏祥利公司所
      有。
（三）被告宏祥利公司之負責人乙○○○被訴竊盜案件歷經不起
      訴處分確定。
四、本件爭點及本院判斷（見95年9 月19日言詞辯論筆錄，本院
    卷第191 頁）
（一）被告丙○是否涉嫌本件竊盜案件？
      被告丙○抗辯未竊取系爭鋼板，綽號「黑仔」叫伊載運云
      云，然查，本件竊盜事實，業據原告於刑事庭指證歷歷，
      並有原告於刑事庭所提供之失竊現場鄰近道路監視錄影器
      拍攝到系爭貨車載運系爭鋼板之情形，有翻拍照片可按，
      ，被告供稱「黑仔」之聯絡電話為0000000000號，經檢察
      官向東信電訊公司查詢，並無該門號，被告丙○既受僱於
      綽號「黑仔」載運，卻無法供述其正確之聯絡方法與地址
      ，且既不認識綽號「黑仔」，焉有可能於深夜受僱載運鋼
      板之理？被告丙○所辯，顯不合常理，被告丙○之竊盜犯
      行，並經台灣高等法院判刑確定，有台灣高等法院95年度
      上易字第105 號刑事判決可按（見本院卷第198 頁）。
（二）被告宏祥利公司是否與被告丙○應負民法第188 條僱用人
      之連帶賠償責任？
      原告主張被告丙○靠行於被告宏祥利公司，丙○駕駛系爭
      貨車竊取鋼板，在外觀上足使人認為係執行載運物品之職
      務，而為被告宏祥利公司服勞務之人，被告宏祥利公司應
      負僱用人責任為據，應與丙○負連帶賠償責任云云，然查
      ：
１、當事人主張有利於己之事實者，就其事實有舉證之責任。但
    法律別有規定，或依其情形顯失公平者，不在此限，民事訴
    訟法第277 條定有明文。原告主張被告丙○係受僱於被告宏
    祥利公司，自應就上開事實負舉證責任。然查，被告丙○所
    駕駛之系爭貨車係靠行被告宏祥利公司，有被告宏祥利公司
    所提出之汽車貨運接受個別經營者靠行委託服務契約可按（
    見本院卷第53頁），被告丙○自認僅靠行於被告宏祥利公司
    ，並未受僱於被告宏祥利公司等語（見95年5 月2 日筆錄）
    ，而台灣板橋地方法院檢察署於偵查被告宏祥利公司負責人
    林曾素分涉嫌竊盜案件中，曾向勞工保險局及全民健康保險
    局函查被告丙○之勞健保狀況，被告丙○於93年間並無勞保
    紀錄，丙○自90年12月13日起自未投全民健康保險（見本院
    卷第136 至138 頁），準此，被告宏祥利公司並未為被告丙
    ○投保，被告丙○並未受僱於被告宏祥利公司之事實，應可
    認定，被告林曾素分涉嫌竊盜案件，亦經台灣板橋地方法院
    檢察署為不起訴處分確定（台灣板橋地方法院94年度偵續字
    第314 號不起訴處分書），再者，原告並未舉證被告丙○受
    僱於被告宏祥利公司之事實，原告請求被告宏祥利公司應負
    民法第188 條僱用人連帶賠償部份，顯無理由，應予駁回。
２、「民法第188 條所定僱用人之連帶賠償責任，以受僱人因執
    行職務不法侵害他人之權利，始有其適用。倘係受僱人個人
    之犯罪行為而與執行職務無關，即與該條規定之要件不合，
    殊無因受僱人濫用職務或利用職務上之機會及與執行職務之
    時間或處所有密切關係之行為，其外觀在客觀上認與執行職
    務有關，不法侵害他人之權利，遽認僱用人應與該受僱人負
    連帶賠償責任。」「按僱用人藉使用受僱人而擴張其活動範
    圍，並享受其利益，且受僱人執行職務之範圍，或其適法與
    否，要非與其交易之第三人所能分辨，為保護交易之安全，
    受僱人之行為在客觀上具備執行職務之外觀，而侵害第三人
    之權利時，僱用人即應負連帶賠償責任。故民法第一百八十
    八條第一項所謂受僱人因執行職務不法侵害他人之權利，不
    僅指受僱人因執行其所受命令，或委託之職務自體，或執行
    該職務所必要之行為而言，即濫用職務或利用職務上之機會
    及與執行職務之時間或處所有密切關係之行為，其在外形之
    客觀上足認為與執行職務有關，而不法侵害他人之權利者，
    即令其係為自己利益所為之違法行為，亦應包括在內。」（
    最高法院92年度台上字第485 號、91年度台上字第2627號判
    決意旨參照）。揆之前開判決意旨，均認僱用人與受僱人復
    連帶賠償責任，均以受僱人在外觀上利用執行職務之機會，
    利用執行職務有關或必要之行為，致他人受損害，始負連帶
    損害賠償責任。退步言之，被告丙○所駕駛之車號HF-068號
    大貨車（系爭貨車），於深夜凌晨1 時至4 時許，自行前往
    台北縣林口鄉○○路89之2 號竊取系爭鋼板，顯非受被告宏
    祥利公司之授權或命令，亦非執行職務之必要行為，或在外
    形上與執行職務有關之行為，而為其個人之犯罪行為，與執
    行職務絲毫無關，難認被告宏祥利公司需負民法第188 條之
    僱用人連帶損害賠償責任。
３、另原告主張依據最高法院87年度台上字第86號意旨以「目前
    在臺灣經營交通事業之人，接受他人靠行（出資人以該經營
    人之名義購買車輛，並以該經營人名義參加營運），而向該
    靠行人（出資人）收取費用，以資營運者，比比皆是，此為
    週知之事實。該靠行之車輛，在外觀上既屬經營人所有，乘
    客又無從分辨該車輛是否他人靠行營運，乘客於搭乘時，只
    能從外觀上判斷該車輛係某經營人所有，該車輛之司機係為
    該經營人服勞務，自應認該司機係為該經營人服勞務，而使
    該經營人負僱用人之責任，以保護交易之安全。」認被告宏
    祥利公司應負連帶損害賠償責任云云。然查，上開判決意旨
    係以靠行車輛之外觀有標示經營人之名稱，但系爭貨車外觀
    並無被告宏祥利公司之名稱，且上開判決仍係執行職務有關
    之行為，然本件係被告丙○個人之竊盜行為，自不得比附援
    引。
（三）原告請求之鋼板市價為何？
１、系爭鋼板尺寸為長6 公尺、寬1.8 公尺、厚2.54公分，理論
    重量為2.15公噸，依據中國鋼鐵股份有限公司之日系規格鋼
    板JISSS400為例，93年第1 季基價為每公噸13,100元，有中
    國鋼鐵股份有限公司（下稱中國鋼鐵公司）95年8 月28日（
    95 ）中 鋼C2字第121178-1598 號函可按（見本院卷第183
    頁），以此換算每個鋼板基價為28,165元，系爭45個鋼板之
    基價為1,267,425 元（13,100x2.15x45=1,267,425），雖鋼
    板之市價，係因基價、材質附價、其他附價、及運費等組成
    ，有中國鋼鐵公司上開函文可按，原告並未提出運費、材質
    附價、其他附價等因素，亦未提出任何進貨單據，供本院審
    酌，原告主張基價比市價高，並未舉證以實其說，自難認原
    告請求為135 萬元為有據。從而，原告請求1,267,425 元之
    範圍內，為有理由，逾此部份，應予駁回。
２、按因回復原狀而應給付金錢者，依民法第213 條第2 項規定
    ，固得請求自損害發生時起之利息，惟該條所定係指金錢被
    侵奪者，回復原狀即應給付金錢者而言，至於以金錢代替回
    復原狀之情形，則無該條項適用之餘地（最高法院56年度台
    上字第1863號判例意旨，孫森焱著，民法債篇總論，頁441
    ）。惟侵權行為人支付該金錢遲延時，被害人仍得依民法第
    233 條第1 項規定請求法定利息，且給付無確定期限者，債
    務人於債權人得請求給付時，經其催告而未為給付，自受催
    告時起負遲延責任。其經債權人起訴，或依督促程序送達支
    付命令者，與催告有同一之效力，民法第229 條第2 項定有
    明文。原告以其鋼板遭被告丙○竊盜為由，請求被告丙○以
    金錢賠償代回復原狀，揆諸前揭判決意旨，自不得依民法第
    213 條第2 項請求自損害發生時起加給利息，僅得依民第
    233 條第1 項前段規定，請求依法定利率計算之遲延利息，
    且被告丙○所負之債務，性質上屬無確定期限之債務，故應
    自受催告即收受訴狀繕本之翌日起，始負遲延責任，從而，
    原告主張遲延利息應自起訴狀繕本送達翌日即95年1 月14日
    起算至清償日止，按年息百分之五計算之利息，為有理由，
    逾此部份，應予駁回。
五、假執行之宣告：
    原告就被告丙○部份陳明願供擔保，聲請宣告假執行，核無
    不合，爰酌定相當擔保金額准許之。原告就被告宏祥利公司
    既為敗訴之判決，其假執行之聲請，即失所附麗，併予駁回
    。
六、本件事證明確，兩造其餘陳述、證據及爭點，判決之結果無
    影響，自不須逐一斟酌，併此敘明。
七、結論：原告之訴為一部有理由，一部無理由，依民事訴訟法
    第79條但書，第390 條第2 項判決如主文。
中    華    民    國    95    年    11    月    7     日
                      民事第三庭法  官  徐玉玲
以上正本係照原本作成
如對本判決上訴，須於判決送達後20日內向本院提出上訴狀
中    華    民    國    95    年    11    月    7     日
                                書記官  朱家惠


司法院資訊處製作；財團法人民間司法改革基金會備份。
